【裁判字號】    90,台非,26
【裁判日期】    900118
【裁判案由】    違反毒品危害防制條例
【裁判全文】
最高法院刑事判決                                    九十年度台非字第二六號
    上訴人  最高法院檢察署檢察總長
    被  告  甲○○
右上訴人因被告違反毒品危害防制條例案件，對於台灣台中地方法院中華民國八十八
年十一月八日第一審確定判決（八十八年度訴字第一七七二號，起訴案號：台灣台中
地方法院檢察署八十八年度毒偵字第六○號），認為違背法令，提起非常上訴，本院
判決如左：
    主  文
上訴駁回。
    理  由
非常上訴理由稱：「一按判決不適用法則或適用法則不當者，為違背法令，刑事訴訟
法第三百七十八條定有明文。又刑事訴訟法（非常上訴理由書誤書為「刑法」）第三
百零三條第一款，為同條第二款至第八款之補充規定，合於各該款之規定者，應先適
用各該款為諭知不受理之原因。查原判決以：被告甲○○曾因違反毒品危害防制條例
案件經法院裁定送觀察、勒戒，認無繼續施用毒品之傾向，於（民國）八十七年九月
二十九日，經台灣台中地方法院檢察署以八十七年度偵字第一八七○○號為不起訴處
分。嗣於八十八年七月間復因違反毒品危害防制條例案件，經台灣台中地方法院以八
十八度毒聲字第四○七九號裁定送觀察、勒戒後，認無繼續施用毒品傾向，而經台灣
台中地方法院檢察署於八十八年七月二十七日，以八十八年度偵字第一六三九二號為
不起訴處分。詎被告仍不知悔改，再於八十八年七月三十一日前三日期間內，在不詳
地點，施用第一級毒品及第二級毒品安非他命，於八十八年七月三十一日上午為警查
獲。但被告第二犯之不起訴處分，即八十八年度偵字第一六三九二號不起訴處分，係
於八十八年八月一日始揭示生效，則被告於八十八年七月三十一日前三日內某時所犯
施用毒品罪，為上開不起訴處分生效前即已發生，實不得謂為三犯，公訴人逕為提起
公訴，自係起訴程序違背規定等語。原檢察官於不起訴處分確定後，違背刑事訴訟法
第二百六十條之規定再行起訴，依法原審法院應依同法第三百零三條第四款為不受理
之判決，方為適法。奈原判決逕以同條第一款起訴程序違背規定為由，諭知公訴不受
理。揆諸上開說明，顯有適用法則不當之違法。二案經判決確定，應依刑事訴訟法第
四百四十一條、第四百四十三條提起非常上訴，以資糾正。」等語。
本院按非常上訴旨在糾正確定判決法律上之錯誤，藉以統一法令之適用，不涉及事實
問題，故非常上訴審應依原判決所確定之事實為基礎，僅就原判決所認定之犯罪事實
，審核適用法令有無違誤。而案件曾為不起訴處分而違背刑訴訟法第二百六十條之規
定再行起訴者，固應依同法第三百零三條第四款諭知不受理之判決，然此指再行起訴
之案件與不起訴處分之案件為同一案件而言。卷查本件檢察官所起訴之事實，及第一
審確定判決所認定之事實，均為「被告仍不知悔改，再於八十八年七月三十一日前三
日期間內，在不詳地點，施用第一級毒品及第二級毒品安非他命，於八十八年七月三
十一日上午為警查獲」。第一審確定判決並未認定被告前揭施用第一級及第二級之毒
品之行為與前揭（八十八年七月二十七日）不起訴處分確定之施用第一級、第二級毒
品屬同一案件，亦未就上開先後施用第一級、第二級毒品是否屬連續犯裁判上一罪為
調查。同屬法律審之非常上訴審既不能自行調查被告是否基於概括犯意連續施用第一
級、第二級毒品，為事實認定。茲第一審確定判決，係以被告前於八十八年七月間因
違反毒品危害防制條例案件，經該院以八十八年度毒聲字第四○七九號裁定送觀察、
勒戒後，無繼續施用毒品之傾向，併經台灣台中地方法院檢察署檢察官於八十八年七
月二十七日以八十八年度偵字第一六三九二號、八十八年度偵緝字第八一九號處分不
起訴；該不起訴處分於八十八年八月一日揭示生效，被告本次施用毒品行為是在上開
不起訴處分生效前已然發生，核與毒品危害防制條例第二十條第三項規定所稱三犯要
件不合。公訴人未及細察，致誤認本件犯行屬毒品危害防制條例第二十條第三項規定
所稱之三犯，而提起公訴，未涉刑事訴訟法第三百零三條第四款規定範圍。確定判決
因認起訴程序違背規定，依刑事訴訟法第三百零三條第一款諭知不受理之判決，其法
律之適用，並無錯誤，非常上訴意旨指摘原確定判決違誤，不無誤會，難認為有理由
。應予駁回。
據上論結，應依刑事訴訟法第四百四十六條，判決如主文。
中      華      民      國     九十     年      一      月     十八     日
                              最高法院刑事第五庭
                                  審判長法官  紀  俊  乾
                                        法官  黃  正  興
                                        法官  陳  東  誥
                                        法官  張  春  福
                                        法官  韓  金  秀
      右正本證明與原本無異
                                              書  記  官
中      華      民      國     九十     年      一      月     三十     日


司法院資訊處製作；財團法人民間司法改革基金會備份。
